【裁判字號】    99,婚,917
【裁判日期】    991231
【裁判案由】    離婚
【裁判全文】
臺灣臺中地方法院民事判決               99年度婚字第917號
原      告  黃秋香
被      告  何進陞
上列當事人間請求離婚事件，本院於民國99年12月17日言詞辯論
終結，判決如下：
    主      文
准原告與被告離婚。
訴訟費用由被告負擔。
    事實及理由
壹、原告主張：
一、兩造於民國66年間結婚，婚後感情初尚篤洽，嗣被告竟經常
    辱罵原告或於公共場所散佈不實謠言，侵害原告人格尊嚴，
    且兩造已分居15年多，並無夫妻之實，兩造夫妻關係名存實
    亡，感情基礎已蕩然無存，兩造婚姻無疑已生重大破綻，在
    客觀上已達難以繼續維持或回復婚姻之希望，爰依民法第
    1052條第2項之規定，請求判決離婚等語。
二、並聲明：求為判決如主文所示。
貳、被告則以：
一、否認其經常辱罵原告或於公共場所散佈不實謠言之事實。至
    原告所提錄音帶及其譯文，係竊錄與他人之對話，並無證據
    能力，不應採信。
二、原告離家並無正當理由，其離家期間，被告曾請其回家團圓
    均遭其拒絕，此係原告之過失，非被告之過失，或至紹大部
    分係出於原告之過失。
三、被告不願意離婚，仍盼原告回家履行夫妻義務，原告之訴顯
    無理由等語，資為抗辯。
四、並聲明：（一）原告之訴駁回。（二）訴訟費用由原告負擔
    。
參、得心證之理由
一、按民法第1052條第2項規定：有前項以外之重大事由，難以
    維持婚姻者，夫妻之一方得請求離婚，但其事由應由夫妻之
    一方負責者，僅他方得請求離婚。立法旨趣在符合現代多元
    化社會之需要，使裁判離婚之事由較富彈性，當婚姻破裂時
    ，夫妻已無共同生活之實質時，即得請求離婚。又婚姻如有
    難以維持之重大事由，於夫妻雙方均須負責時，應比較雙方
    之有責程度，僅責任較輕之一方，得向責任較重之他方請求
    離婚，如雙方之有責程度相同，則雙方均得請求離婚，以符
    公平。是婚姻是否難以維持，應斟酌破壞夫妻共同生活之具
    體情事，是否客觀上達於動搖夫妻之共同生活，致夫妻已喪
    失維持婚姻之意欲以為斷，亦即婚姻是否已生破綻而無回復
    之希望，其難以維持婚姻之事實，是否已達於倘處於同一境
    況，任何人均將喪失維持婚姻希望之程度以決之。且婚姻係
    以夫妻之共同生活為目的，配偶應互相協力保持其共同生活
    之圓滿、安全及幸福，因而夫妻應相互尊重以增進情感和諧
    及誠摯之相處，此為維持婚姻之基礎，若此基礎不復存在，
    致夫妻無法共同生活，無復合可能者，即應認有難以維持婚
    姻之重大事由存在。
二、查兩造為夫妻關係，而婚姻關係尚存續中之事實，為兩造所
    不爭，並有戶籍謄本在卷可證，自堪信為真實。次查兩造所
    生子女即證人何純慧結證稱兩造至少在10年前起迄今均未一
    起居住共同生活，因兩造經常吵架，且因金錢問題起爭執，
    故未住在一起；兩造分居後，其與原告一起居住共同生活，
    這段期間之生活費用都由原告負擔，自兩造分居後被告均未
    給伊錢等語明確（見本院99年12月17日言詞辯論筆錄）。則
    兩造因經常吵架而分居至少10年以上，兩造分居後之家庭生
    活費用由原告負擔，均可認定。
三、是兩造不思婚姻乃一男一女之兩性結合，以組織家庭，共同
    生活為目的，夫妻生活貴在相互扶持，然被告未給付家庭生
    活費用，且兩造分居已久致未能實質共同生活，嚴重妨礙家
    庭共同生活之美滿幸福，客觀上已達於動搖夫妻之共同生活
    ；而期間兩造亦無法誠摯對談、溝通，更簽訂離婚協議書，
    兩造顯然均喪失維持婚姻之意欲，且兩造之婚姻破綻已陷無
    法彌補之窘境；足徵任何人處於同一情況下，均不願繼續維
    持此種婚姻生活，堪認本件兩造間確有難以維持婚姻之重大
    事由存在，而無法繼續彼此之共同婚姻生活無疑。且就前開
    離婚事由觀之，應係較可歸責於被告。從而，原告依民法第
    1052條第2項之規定，請求判決離婚，應屬有據，自應准許
    。
四、本件事證已臻明確，兩造所為之其他主張，陳述並所提之證
    據，經審酌後，認均與本件之結論無礙，不再一一論述，附
    此敘明。
丙、訴訟費用負擔之依據：民事訴訟法第78條。
中    華    民    國    99    年    12    月    31    日
                    家事法庭    法  官  陳卿和
以上正本係照原本作成。
如對本判決上訴，須於判決送達後20日內向本院提出上訴書狀（
須附繕本）。
中    華    民    國    99    年    12    月    31    日
                                書記官  薛淑玲

司法院資訊處製作；財團法人民間司法改革基金會備份。
